【裁判字號】    96,上,661
【裁判日期】    971008
【裁判案由】    侵權行為損害賠償
【裁判全文】
臺灣高等法院民事判決                   96年度上字第661號
上  訴  人  乙○○
            庚○汽車貨運股份有限公司
上  一  人
法定代理人  甲○○
上 列 二人
共      同
訴訟代理人  蔡雅蓯律師
被  上訴人  丙○○    住新竹市○○街130巷3號
兼  上一人
法定代理人  戊○○    住同上
被  上訴人  辛○○（原名丁○○）
            壬○○（原名己○○）
上 列 四人
共      同
訴訟代理人  沈志成律師
            張錦春律師
上列當事人間侵權行為損害賠償事件，上訴人對於中華民國96年
5 月8 日臺灣板橋地方法院96年度重訴字第33號第一審判決提起
上訴，本院於97年9 月24日言詞辯論終結，判決如下：
    主      文
原判決關於命上訴人連帶給付被上訴人戊○○、丙○○、辛○○
、壬○○之金額，依序逾新臺幣捌拾陸萬柒仟玖佰陸拾玖元、貳
拾柒萬柒仟柒佰伍拾貳元、肆拾玖萬元、肆拾玖萬元本息部分，
及各該部分假執行之宣告，暨訴訟費用（除確定部分外）之裁判
均廢棄。
上開廢棄部分，被上訴人在第一審之訴及其假執行之聲請均駁回
。
其餘上訴駁回。
第一審（除確定部分外）及第二審訴訟費用，由上訴人連帶負擔
百分之十七，餘由被上訴人戊○○、丙○○、辛○○、壬○○依
序負擔百分之三十七、百分之十四、百分之十六、百分之十六。
    事實及理由
一、被上訴人起訴主張：上訴人乙○○係上訴人庚○汽車貨運股
    份有限公司（下稱庚○公司）僱用之大貨車司機，於民國（
    下同）93年12月1 日下午3 時許，駕駛車牌號碼HP-癸○○號營
    業大貨車（油罐車），行經臺北縣樹林市○○路379 巷與中
    華路交岔路口（下稱系爭事故地點），欲左轉中華路時，本
    應注意汽車行駛至交岔路口，其行進、轉彎，應遵守燈光號
    誌之指示，且依當時情況，客觀上並無不能注意之情事，竟
    疏未注意，貿然闖越系爭事故地點之紅燈號誌左轉中華路，
    適有被害人子○○騎乘車牌號碼JF3-丑○○ 號重型機車，沿臺
    北縣樹林市○○路由山佳往板橋方向直行至該路口，乙○○
    發現子○○之機車時，雖旋即煞車並停止行進，惟仍煞避不
    及，致與子○○騎乘之機車發生擦撞，子○○並遭捲入油罐
    車車輪下，致受有肋骨骨折、氣血胸等傷害，終因失血性休
    克不治死亡。乙○○所涉因業務上之過失致人於死罪責，業
    經刑事法院判處有期徒刑10月在案。乙○○係庚○公司之受
    僱人，於受僱執行送貨職務時，不法侵害子○○，庚○公司
    應依民法第188 條第1 項前段規定，與乙○○連帶負損害賠
    償責任。被上訴人戊○○、丙○○、辛○○（原名丁○○）
    及壬○○（原名寅○○），分別為子○○之配偶、子女、父
    、母，爰依侵權行為之法則，求為命乙○○、庚○公司應連
    帶給付戊○○新臺幣（下同）553 萬8,196 元（即為子○○
    支付之醫療費用1,464 元及殯葬費用82萬8,100 元、扶養費
    損失240 萬8,632 元及精神慰撫金300 萬元，扣除強制汽車
    責任保險金70萬元）、丙○○199 萬6,789 元（即扶養費損
    失69萬6,789 元及精神慰撫金200 萬元，扣除強制汽車責任
    保險金70萬元）、辛○○251 萬3,281 元（即扶養費損失51
    萬3,281 元及精神慰撫金200 萬元）、壬○○257 萬3,302
    元（即扶養費損失57萬3,302 元及精神慰撫金200 萬元），
    及均自起訴狀繕本送達之翌日起至清償日止，按週年利率5%
    計算之利息。【原審判決乙○○、庚○公司應依序連帶給付
    戊○○243 萬7,537 元（包括為子○○支付之醫療費用1,46
    4 元及殯葬費用57萬2,100 元、扶養費損失240 萬8,632 元
    及精神慰撫金120 萬元，扣除強制汽車責任保險金70萬元，
    再依子○○應負擔之過失比例3／10 計算）、丙○○48萬7,
    752 元（包括扶養費損失69萬6,789 元及精神慰撫金70萬元
    ，扣除強制汽車責任保險金70萬元，再依子○○應負擔之過
    失比例3／10 計算）、辛○○84萬9,297 元（包括扶養費損
    失51萬3,281 元及精神慰撫金70萬元，再依子○○應負擔之
    過失比例3／10 計算）、壬○○89萬1,311 元（包括扶養費
    損失57萬3,302 元及精神慰撫金70萬元，再依子○○應負擔
    之過失比例3／10 計算），及均自94年12月23日起至清償日
    止，按週年利率5%計算之利息，並駁回被上訴人其餘之訴。
    上訴人就其敗訴部分不服，提起上訴，被上訴人就其敗訴部
    分，則未聲明不服，此部分已告確定】，並答辯聲明：上訴
    駁回。
二、上訴人則以：(一)本件車禍發生之際，乙○○行車方向為綠燈
    ，再衡諸經驗法則，乙○○於接近下班時刻，絕無闖紅燈之
    可能，乙○○就本件車禍之發生，並無過失責任。(二)戊○○
    提出之仁愛醫院收據，所載證書費並非治療上之必要費用，
    不應准許。另戊○○所主張為子○○支付之殯葬費用中，庫
    錢、禮簿、謝簿、小白、紅花費、拜飯、小費紅包、鼓亭車
    費等合計7 萬2,400 元，與收殮、埋葬無關；治喪費用5 張
    共21萬6,100 元，非發票或收據，其中作七並有重覆之情形
    ，均應予剔除。(三)戊○○尚有工作能力及工作收入，辛○○
    除有薪資所得外，尚有投資所得，壬○○亦有投資其他公司
    ，均非無財產而有不能維持生活之情形，彼等均不得請求扶
    養費損失。又有關扶養費之核計，實務上係以綜合所得稅法
    定扶養親屬寬減額為計算基準，93年度之扶養親屬寬減額為
    每人每年7 萬2,000 元，被上訴人以臺灣省每人每月最低生
    活費為計算基準，顯屬過高。(四)被上訴人請求之精神慰撫金
    ，顯然過高等語，資為抗辯。並上訴聲明：(一)原判決不利於
    上訴人部分廢棄。(二)上開廢棄部分，被上訴人在第一審之訴
    及假執行之聲請均駁回。
三、被上訴人主張乙○○係庚○公司僱用之大貨車司機，於93年
    12月1 日下午3 時許，駕駛車牌號碼HP－癸○○ 號營業大貨車
    （油罐車），行經系爭事故地點，欲左轉中華路時，與子○
    ○騎乘車牌號碼JF3－丑○○號重型機車發生車禍，致子○○人
    車倒地，頭部為大貨車之左後車輪擦撞，而左額、左顴、下
    額及頭部擦傷、肋骨多處骨折、氣血胸，因失血性休克，於
    同日下午3 時26分許，不治死亡；戊○○、丙○○、辛○○
    及壬○○分別為子○○之配偶、子女、父、母等事實，業據
    提出戶口名簿、診斷證明書（見原法院94年度交重附民字第
    41號卷第5 頁至第7 頁）、相驗屍體證明書、驗斷書、道路
    交通事故現場照片及勘驗筆錄等為證（附於臺灣板橋地方法
    院檢察署93年度相字第1464號相驗卷宗內），且為上訴人所
    不爭執，自堪信為真實。
四、被上訴人主張人乙○○駕駛大貨車（油罐車）行經系爭事故
    地點，闖越紅燈左轉，致子○○煞車不及，捲入油罐車車輪
    下遭輾斃，上訴人應負連帶賠償責任云云，上訴人則以乙○
    ○未闖紅燈，並無任何過失，不應負損害賠償責任等情詞置
    辯。經查：
  (一)乙○○於案發後警員初詢時供稱：「我沿中華路379 巷行駛
    至中華路口要左轉往山佳方向，我見路口號誌是綠燈，於是
    我跟隨前方車輛行駛要通過路口，當我行駛至路口車頭已過
    中華路的中央分隔島時，就聽到機車煞車的聲音，我立即煞
    車減速，我的車輛還未停止，後來我又再次煞車才將車輛停
    止，我下車查看發現機車倒在我車身的左後方，機車騎士倒
    在我大貨車左後輪兩輪之間的外側，才知道發生車禍。」（
    見相驗卷第12頁），與其於民事程序所為有在巷口停等紅燈
    之抗辯相對照，顯有矛盾；且乙○○於檢察官相驗時亦未稱
    伊有停等紅燈之情形，就其車速則供稱每小時3 、40公里等
    語。查乙○○於警詢及檢察官相驗時之供述，距案發時間較
    近，規避刑責之思慮及受外界意見之影響較少，堪認乙○○
    於警詢之初所為供詞較符真實而可信。乙○○於民事程序抗
    辯伊有停等紅燈再行起步云云，應非事實。又子○○係騎乘
    機車至上揭巷口，於進入停等線之前，即行煞車，因車速及
    突然煞車，造成機車車輪鎖死，重心不穩，致人車倒地，而
    因慣性作用仍往前滑行，頭部為大貨車（油罐車）之左後車
    輪擦撞等情，有道路交通事故調查報告表、現場圖及現場照
    片可稽（見相驗卷第5 頁至第8 頁、第19頁至第30頁），倘
    乙○○駛出巷口時確係在綠燈後，尾隨前車出巷口，則子○
    ○顯不可能於有數輛車輛陸續由其右側巷道駛出之情況，猶
    未停車而快速駛近巷口，再有突然煞車之舉。子○○騎乘機
    車接近巷口，突然煞車，必係發現有未預期之車輛出現，致
    有立刻停車之必要。乙○○所辯伊駛出巷口時係在停等紅燈
    後，尾隨前車緩慢駛出云云，與子○○現場駕駛之反應不合
    ，自非可採。
  (二)子○○之機車倒地後，滑行至大貨車（油罐車）左後車輪下
    遭擦撞，子○○機車行方向中華路上之燈號，已經證人即肇
    事發生之際目擊者卯○○於刑事法院審理時結證稱：「大貨
    車行向的燈號我不可能看見。我看到的是機車的燈號，我跟
    機車是同樣的行向。我行向的燈號在兩車碰撞時是黃燈」等
    語（見原審刑事庭95年3 月13日審判筆錄第5 頁至第6 頁）
    。衡諸子○○騎乘機車在路口緊急煞車之駕駛反應，應係在
    見到路口號誌已將變為紅燈而有快速穿越之必要，始會快速
    接近路口，惟此時右側巷道，突有乙○○所駕之大貨車（油
    罐車）駛出，子○○認有緊急煞車之必要，較為合理。乙○
    ○所辯伊在出巷口前先停等紅燈，再依順序第二輛車駛出左
    轉中華路乙節，果子○○車行方向之燈號為紅燈應已有數秒
    ，依卷附現場圖所繪及現場照片所攝，子○○車行方向之中
    華路為雙向6 線道之柏油路，路面寬廣，前後視界良好，子
    ○○顯無可能在已有車輛自其車道右側巷道，緩慢駛出通過
    路口時，而仍闖越紅燈，向第二輛駛出由乙○○所駕之大貨
    車（油罐車）衝撞。
  (三)本件車禍發生之際，系爭事故地點之交通號誌運作正常乙節
    ，有道路交通事故調查報告表(一)在卷足按；又依證人卯○○
    所證述子○○車行方向之燈號為閃黃燈推斷，乙○○左轉中
    華路前，其車行方向之號誌自為紅燈無疑。且乙○○因此所
    涉業務上之過失致人於死罪責，業經刑事法院判處有期徒刑
    10月在案，亦有原法院94年度交訴字第138 號及本院95年度
    交上訴字第178 號刑事判決附卷可按（見原審調字卷第5 頁
    至第8 頁、原審卷第36頁至第43頁）。
  (四)綜上小結，乙○○所辯伊車行方向為綠燈，並無闖紅燈，對
    子○○之死亡結果，並無過失責任云云，顯不可採。本件車
    禍係因乙○○駕車行至交岔路口，未遵守燈光號誌指示闖越
    紅燈左轉所肇致，應堪認定。
五、按因故意或過失，不法侵害他人之權利者，負損害賠償責任
    ；受僱人因執行職務，不法侵害他人之權利者，由僱用人與
    行為人連帶負損害賠償責任；不法侵害他人致死者，對於支
    出醫療及增加生活上需要之費用或殯葬費之人，亦應負損害
    賠償責任。被害人對於第三人負有法定扶養義務者，加害人
    對於該第三人亦應負損害賠償責任；又按不法侵害他人致死
    者，被害人之父、母、子、女及配偶，雖非財產上之損害，
    亦得請求賠償相當之金額，民法第184 條第1 項前段、第18
    8 條第1 項前段、第192 條第1 項、第2 項及第194 條分別
    定有明文。查乙○○就本件車禍之發生，既有上開過失，且
    與子○○之死亡間，具有相當因果關係，戊○○、丙○○、
    辛○○、壬○○分為子○○之配偶、子女、父、母，依上開
    規定，自得就所受損害，請求乙○○及僱用人即庚○公司連
    帶負損害賠償責任。茲就被上訴人請求之金額是否有理由，
    審酌如下：
  (一)戊○○部分：
    1.醫療費用：
      戊○○主張其因本件車禍，支出子○○之醫療費用1,464
      元之事實，業據提出仁愛醫院醫療費用收據影本1 紙為證
      ，上訴人除對其中證明書費用有爭執外，其餘並不爭執。
      按被害人因車禍受傷赴醫院治療所支出之證明書費用，雖
      非因侵權行為直接所受之損害，惟係被害人為實現損害賠
      償債權所支出之必要費用，且係因加害人之侵權行為所引
      起，被害人得一併請求賠償（最高法院92年度臺上字第26
      43號、92年度臺上字第2653號判決意旨參照），戊○○請
      求證明書費用150 元部分，應屬有據。上訴人辯稱該費用
      非屬損害之範疇，不應請求賠償云云，尚無足取。是戊○
      ○請求上訴人連帶賠償已支出之醫療費用1,464 元，應予
      准許。
    2.殯葬費用：
      戊○○主張其因子○○死亡，支出殯葬費用共計82萬8,10
      0 元乙節，業經提出和豐禮儀有限公司所出具載有金額為
      52萬元之明細表影本1 紙、治喪費用合計金額21萬6,100
      元之影本5 紙及統一發票金額為9 萬2,000 元之影本1 紙
      等為據。上訴人則抗辯其中庫錢、禮簿、謝簿、小白、紅
      花費、拜飯、小費紅包、鼓亭車費等共7 萬2,400 元，與
      收殮、埋葬無關；治喪費用5 紙共21萬6,100 元，非發票
      或收據，其中作七並有重覆之情形，均應予剔除。按殯葬
      費用為收殮及埋葬費用，其賠償範圍應以實際支出之費用
      ，並斟酌被害人當地之習俗、被害人之身分、地位及生前
      經濟狀況決定之。又庫錢，係傳統喪葬習俗中，於往生者
      火化前墊放於棺木底層，及為往生者舉行頭七法事及送葬
      等相關儀式時所需，且為喪葬之必要費用（最高法院92年
      度臺上字第2328號、95年度臺上字第2779號判決意旨參照
      ）；佈置會場費用，尚屬民間習俗辦理殯葬常見儀式之費
      用（最高法院95年度臺上字第758 號判決意旨參照），拜
      飯為禮俗必需（最高法院86年度臺上字第1460號判決意旨
      參照）。查卷附治喪費用5 紙共21萬6,100 元，其內容包
      括唸經、開魂路、作功德等，原審以各該項目與明細表所
      載合計19萬2,400 元部分重覆，而將數額較少之明細表所
      載19萬2,400 元部分予以剔除（原審另扣除紙紮6 萬3,60
      0 元部分），可見該21萬6,100 元確已支出且屬必要，尚
      不因非屬發票或收據性質而不予認列。至上訴人抗辯應予
      剔除之7 萬2,400 元中，除庫錢900 元及拜飯5,200 元核
      屬喪葬必要外，其餘禮簿、謝簿、小白、紅花費、小費紅
      包、鼓亭車費等共6 萬6,300 元，應予剔除。是戊○○請
      求上訴人連帶賠償殯葬費用50萬5,800 元部分【明細表所
      載52萬元－（原審剔除之19萬2,400 元＋紙紮6 萬3,600
      元）－鼓亭車費等6 萬6,300 元＋治喪費用5 紙共21萬6,
      100 元＋統一發票金額9 萬2,000 元＝50萬5,800 元部分
      】，應予准許；逾此金額之請求，不應准許。
    3.扶養費：
      按夫妻互負扶養之義務，其負扶養義務之順序與直系血親
      卑親屬同，其受扶養權利之順序與直系血親尊親屬同；受
      扶養權利者，以不能維持生活而無謀生能力者為限，前項
      無謀生能力之限制，於直系血親尊親屬，不適用之，民法
      第1116 條之1 條及第1117 條第1 項、第2 項分別定有明
      文。又按夫妻互負扶養權利之順序，既與直系血親尊親屬
      同，自不以無謀生能力為必要（最高法院79年臺上字第26
      29號判例意旨參照），然仍應以不能維持生活為限。而所
      謂「不能維持生活」，係指無財產足以維持生活可言（最
      高法院78年度臺上字第1580號、92年臺上字第2565號判決
      意旨參照）。查戊○○係70年7 月9 日出生，於子○○死
      亡時約為23歲，且自陳於94年間曾任職地○室內裝修股份
      有限公司及辰○○事務所，當年度之薪資所得為21萬9,46
      3 元，每月約1 萬8,286 元；95年間曾任職巳○科技公司
      、午○通運股份有限公司，當年度之薪資所得為24萬762
      元，每月約2 萬64元；96年間任職未○科技股份有限公司
      、午○通運股份有限公司，當年度之薪資所得為22萬5,81
      8 元，每月約1 萬8,818 元，有所得資料清單、薪資扣繳
      憑單及稅務電子閘門財產所得調件明細表為證（見原審卷
      第70頁至第71頁、本院卷第141 頁、第148 頁），又其每
      月薪資所得金額已達我國95年度家庭收支調查報告中所列
      一般家庭每人每月平均消費支出水準之金額1 萬7,425 元
      （每戶全年消費支出為71萬3,024 元，每戶平均3.41人，
      即每人每年平均消費支出為20萬9,098 元，每月為1 萬7,
      425 元，元以下四捨五入），堪認戊○○應有謀生能力，
      且算至戊○○達勞動基準法規定之法定退休年齡60歲時，
      應能維持生活，則戊○○請求上訴人連帶賠償其迄法定退
      休年齡60歲前之扶養費損失，不應准許。又子○○為65年
      5 月6 日出生，於戊○○達法定退休年齡60歲時，子○○
      為65歲，依被上訴人提出之92年臺灣省簡易生命表，子○
      ○65歲時之平均餘命為14.39 年，且彼時戊○○與子○○
      所生之女丙○○已成年，對戊○○亦負有扶養義務，而彼
      時子○○如尚生存，其對戊○○之扶養義務應為1／2（民
      法第1115條第3 項參照）。又關於扶養費之給付標準，因
      各地之社會環境及經濟狀況不同，所得稅法所定扶養親屬
      額，尚難認為全國唯一之依據，且所得稅法有關扶養親屬
      寬減額之規定，僅係稅法上之免稅基準，與一般生活實際
      所需尚有出入，上訴人辯稱應以93年度之扶養親屬寬減額
      為每人每年7 萬2,000 元作為戊○○受扶養費損害之計算
      標準，尚難認屬合理，被上訴人主張以臺灣省93年度每人
      每月最低生活費用8,529 元作為計算標準，應屬合理。依
      此標準計算，並依霍夫曼計算法扣除中間利息後，戊○○
      14.39 年所受之扶養費損失為53萬2,691 元（計算方式：
      8,529元×12×10.00000000×1／2＝53萬2,691 元）。
    4.精神慰撫金：
      查戊○○為子○○之配偶，二人於92年12月13日結婚，夫
      妻伉儷情深。戊○○於子○○死亡時，年僅約23歲，且甫
      懷胎2 個月，遽遭喪夫之痛，猶須獨力扶養丙○○長大，
      精神上受有痛苦，不言可喻。戊○○為二專畢業，現獨力
      養育幼女，每月收入約1 萬8,000 元；乙○○為國中肄業
      ，目前並無工作，亦無不動產；庚○公司之公司資本額為
      4,350 萬元等情，有稅務電子閘門財產所得調件明細表、
      公司基本資料查詢在卷可參，本院審酌兩造之身分、地位
      、經濟能力及戊○○精神上所受痛苦之程度等一切情狀，
      認戊○○請求上訴人連帶賠償精神慰撫金120 萬元，核屬
      正當，應予准許。
    5.綜上小結，被上訴人戊○○得請求之金額合計為223 萬9,
      955 元（計算方式：醫療費用1,464 元＋喪葬費用50萬5,
      800 元＋扶養費損失53萬2,691 元＋精神慰撫金120 萬元
      ＝223 萬9,955 元）。
  (二)丙○○部分：
    1.扶養費：
      按父母對於未成年子女負有扶養之義務，民法第1116條之
      2 定有明文。查子○○係65年5 月6 日出生，於93年12月
      1 日因本件車禍死亡時，為28歲之人，依丙○○所提出臺
      灣省92年簡易生命表，28歲男性平均餘命為45.81 年。而
      丙○○係94年7 月25日出生，於20歲成年前，子○○尚未
      達勞動基準法所定之60歲退休之齡，且在平均餘命期間內
      ，子○○對丙○○負有法定扶養義務，且有扶養能力，其
      扶養義務算至丙○○成年即滿20歲時止共20年。依臺灣省
      93年度每人每月最低生活費8,529 元之標準，並依霍夫曼
      計算法扣除中間利息後，丙○○20年所受扶養費損失為13
      9 萬3,577 元（計算方式：8,529 元×12×13.00000000=
      139 萬3,577 元），惟因戊○○對丙○○亦負有扶養義務
      ，子○○如尚生存，其對丙○○之扶養義務應為1／2，則
      丙○○可請求之扶養費損失為69萬6,789 元。逾此範圍之
      請求，不應准許。
    2.精神慰撫金：
      丙○○尚未出世即成遺腹子，於成長過程缺乏父愛，現雖
      尚年幼，惟成長至對於事物有思考能力時，必感受缺乏父
      親關愛之缺憾，精神上顯有痛苦。本院審酌兩造之身分、
      地位、經濟能力及丙○○精神上所受痛苦之程度等一切情
      狀，認丙○○請求上訴人連帶賠償精神慰撫金70萬元，核
      屬正當，應予准許。
    3.綜上小結，丙○○主張受損害之金額合計為139 萬6,789
      元（計算方式：扶養費損失69萬6,789 元＋精神慰撫金70
      萬元＝139 萬6,789 元）。
  (三)辛○○、壬○○部分：
    1.扶養費：
      按直系血親尊親屬受扶養者，其扶養權利，雖不以無謀生
      能力為必要，但仍須受不能維持生活之限制。經查，辛○
      ○及壬○○均係39年4 月1 日出生，有戶口名簿附卷可佐
      （見附民卷第8 頁），彼二人於其子子○○93年12月1 日
      車禍死亡時，均年約54歲，惟辛○○現任職宇○工程公司
      ，94年度之薪資所得為14萬4,000 元，每月1 萬2,000 元
      ；95年度薪資所得為10萬2,000 元，每約8,500 元；96年
      度之薪資、利息、租賃、股利所得合計為14萬415 元，可
      見其有工作能力及薪資收入，應能維持生活，且其名下擁
      有不動產，並投資申○半導體股份有限公司、酉○創業投
      資股份有限公司、戌○石油化學開發股份有限公司、亥○
      股份有限公司、天○麗華股份有限公司及大同股份有限公
      司等公司，93年度財產總額為648 萬5,784 元，96年度財
      產總額為703 萬872 元，有稅務電子閘門財產所得調件明
      細表、扣繳憑單、94年財產歸屬清單在卷可憑（見原審卷
      第18頁至第20頁、第73頁至第74頁、本院卷第151 頁至第
      153 頁）；另壬○○94年營業、股利、利息所得為71萬8,
      010 元，96年營業、股利、利息所得為112 萬9,295 元，
      93年度投資宙○股份有限公司、玄○股份有限公司、黃○
      國際股份有限公司、Ａ○石油氣股份有限公司、Ｂ○工程
      有限公司之財產總額為1,025 萬6,071 元，96年度投資宙
      ○股份有限公司、Ｃ○科技股份有限公司、黃○國際股份
      有限公司、Ａ○石油氣股份有限公司、Ｄ○航運股份有限
      公司之財產總額為586 萬6,370 元，亦有稅務電子閘門財
      產所得調件明細表、扣繳憑單、94年財產歸屬清單附卷可
      憑（見原審第22頁至第23頁、第75頁、本院卷第155 頁至
      第156 頁），顯見辛○○、壬○○均有一定之資力，且能
      自給自足，縱於退休後仍能維持生活，揆諸上開說明，辛
      ○○、壬○○並非無財產而有不能維持生活之情形，是彼
      二人請求上訴人連帶賠償扶養費損失各51萬3,281 元及57
      萬3,302 元，均不應准許。
    2.精神慰撫金：
      辛○○及壬○○於54歲時喪子，頓失人生重要依靠，且白
      髮人送黑髮人，於精神上自受有極大之痛苦。本院審酌陳
      利、壬○○之上開資產情形，及乙○○為國中肄業，目前
      並無工作、無不動產；庚○公司之公司資本額為4,350 萬
      元，以及辛○○、壬○○精神上所受痛苦之程度等一切情
      狀，認辛○○、壬○○分別請求上訴人連帶賠償精神慰撫
      金各70萬元，核屬正當，均應予准許。
六、按損害之發生或擴大，被害人與有過失者，法院得減輕賠償
    金額，或免除之，民法第217 條第1 項定有明文。經查，乙
    ○○就本件車禍之發生固有上揭過失；惟子○○於騎乘機車
    ，行近上開交岔路口時，原應注意車前狀況及黃燈號誌已經
    閃起，應採隨時停車之準備，竟疏未注意，減速接近路口，
    突逢乙○○所駕駛之營業大貨車自巷口駛出，子○○煞避不
    及而人車倒地，因而死亡，就本次車禍發生亦有過失，本院
    審酌子○○及乙○○之上開過失情節，認子○○應負30% 之
    過失責任，乙○○應負70% 之過失責任，爰依民法第217 條
    第1 項過失相抵原則，減輕上訴人30% 之賠償金額後，戊○
    ○得請求之金額為156 萬7,969 元（計算方式：223 萬9,95
    5×70%＝156 萬7,969 元）；丙○○得請求之金額為97萬7,
    752元（計算方式：139 萬6,789元×70% ＝97萬7,752 元）
    ；辛○○及壬○○各得請求之金額為49萬元（計算方式為：
    70萬元×70% ＝49萬元）。
七、按「保險人依本法規定所為之保險給付，視為被保險人損害
    賠償金額之一部分；被保險人受賠償請求時，得扣除之。」
    ，強制汽車責任保險法第32條定有明文。查戊○○、丙○○
    曾自乙○○所駕駛之上開車輛強制汽車責任險領取保險金14
    0 萬元（每人1／2）之事實，為兩造所不爭執，則戊○○、
    丙○○所得請求賠償之上開金額經扣除各領受之70萬元後，
    戊○○為86萬7,969 元（計算方式：156 萬7,969 元－70萬
    元＝86萬7,969 元）；丙○○為27萬7,752 元（計算方式：
    97萬7,752 元－70萬元＝27萬7,752 元）。
八、綜上所述，戊○○、丙○○、辛○○及壬○○依侵權行為之
    法則，請求乙○○、庚○公司應連帶給付戊○○86萬7,969
    元、丙○○27萬7,752 元、辛○○及壬○○各49萬元，及均
    自起訴狀繕本送達之翌日即94年12月23日（送達證書見附民
    卷第21頁、第22頁）起至清償日止，按週年利率5%計算之利
    息部分，自屬應予准許；逾此部分之請求，即屬不應准許。
    原審就上開不應准許部分（確定部分除外），所為上訴人敗
    訴之判決，自有未合，上訴論旨指摘原判決此部分不當，求
    予廢棄改判，為有理由，應由本院將此部分廢棄，改判如主
    文第2 項所示。原審就上開應予准許部分，所為上訴人敗訴
    之判決，並依兩造之聲請，分別酌定相當金額宣告准為假執
    行及免為假執行，於法並無違誤，上訴論旨指摘原判決此部
    分為不當，為無理由，應予駁回。
九、本件事證已臻明確，兩造其餘主張及攻擊防禦方法與證據，
    經本院斟酌後，與本件判決結果不生影響，爰不一一論列，
    附此敘明。
據上論結，本件上訴為一部有理由，一部無理由，依民事訴訟法
第450 條、第449 條第1 項、第79條、第85條第1 項但書、第2
項，判決如主文。
中    華    民    國    97    年    10    月    8     日
                    民事第十二庭
                        審判長法  官  陳駿璧
                              法  官  陳邦豪
                              法  官  王麗莉
正本係照原本作成。
如不服本判決，應於收受送達後20日內向本院提出上訴書狀，其
未表明上訴理由者，應於提出上訴後20日內向本院補提理由書狀
（均須按他造當事人之人數附繕本）上訴時應提出委任律師或具
有律師資格之人之委任狀；委任有律師資格者，另應附具律師資
格證書及釋明委任人與受任人有民事訴訟法第466 條之1 第1 項
但書或第2 項（詳附註）所定關係之釋明文書影本。
中    華    民    國    97    年    10    月    8     日
                              書記官  劉美垣
附註：
民事訴訟法第466條之1（第1項、第2項）：
對於第二審判決上訴，上訴人應委任律師為訴訟代理人。但上訴
人或其他法定代理人具有律師資格者，不在此限。
上訴人之配偶、三親等內之血親、二親等內之姻親，或上訴人為
法人、中央或地方機關時，其所屬專任人員具有律師資格並經法
院認為適當者，亦得為第三審訴訟代理人。


司法院資訊處製作；財團法人民間司法改革基金會備份。
